【裁判字號】    99,易,2266
【裁判日期】    991213
【裁判案由】    賭博
【裁判全文】
臺灣臺北地方法院刑事判決              99年度易字第2266號
公  訴  人  臺灣臺北地方法院檢察署檢察官
被      告  陳元琴
選任辯護人  翁方彬律師
被      告  董宏家
            王家蒂
            林宏德
            張懷俊
            陳家駒
            張嘉豪
            沈德立
            蘇復輝
            謝秋妹
            黃成油
            何碧珠
            劉得男
            黃煌麟
            曾郁程
            林念潔
            王賢閣（已)
            高飛鵬
            何勵興
            江衍琴
            郭建鑫
            李蓁蓁
            邱坤正
            李紹輔
            王繼騫
上列被告因賭博案件，經檢察官聲請簡易判決處刑（99年度偵字
第5891號），本院認不宜依簡易判決處刑（99年度簡字第1095號
），改行通常程序，判決如下：
    主  文
陳元琴共同意圖營利，聚眾賭博，處有期徒刑月，如易科罰金
，以新臺幣壹仟元折算壹日。扣案附表所示之物均沒收。
董宏家、王家蒂、林宏德、張懷俊、陳家駒、張嘉豪、沈德立、
蘇復輝、謝秋妹、黃成油、何碧珠、劉得男、黃煌麟、曾郁程、
林念潔、高飛鵬、何勵興、江衍琴、郭建鑫、李蓁蓁、邱坤正、
李紹輔在公眾得出入之場所賭博財物，各處罰金新臺幣壹萬元，
罰金如易服勞役，均以新臺幣壹仟元折算壹日，扣案附表編號壹
之物均沒收。
王繼騫在公眾得出入之場所賭博財物，處罰金新臺幣伍仟元，罰
金如易服勞役，以新臺幣壹仟元折算壹日，扣案附表編號壹之物
沒收。
王賢閣公訴不受理。
    事  實
一、陳元琴係址設臺北市○○區○○街二段54號7樓之8「中華麻
    將競技協會萬華分會」之實際負責人，張哲偉（另行審理）
    以每月新臺幣（下同）25,000元受僱該處擔任櫃臺兌換工作
    ，竟意圖營利，共同基於聚眾賭博及供給賭博場所之犯意聯
    絡，於民國99年初起，提供上址公眾得出入之地點作為賭博
    場所，及提供麻將作為賭具，以「切磋牌技」名義，對外招
    攬不特定之賭客，經加入會員後即可隨時前來賭博，會員亦
    可帶同其友人為「臨時會員」，亦可賭博財物。賭客入場後
    ，先以現金3,000元向陳元琴或張哲偉以1比1之比例兌換
    3,000 分之積分卡，充作籌碼，賭法以臺灣麻將16張為主，
    1底100 至300分不等，1臺20到50分不等，每4圈為1將，每
    名賭客每1將均須交付100元給陳元琴或張哲偉抽頭（每桌4
    人每1將之抽頭金即為400元）；每將打玩後，如欲繼續把玩
    ，仍須再繳交每將每人100元之抽頭金；賭客則於退場時依
    輸贏結算積分，可按積分卡與現金1比1之比例向陳元琴或張
    哲偉換回現金。嗣於99年2月24日下午7時30分左右，賭客
    郭裴華、陳勇順、葛道華、吳秀蘭、張勝春、鍾永權、魏志
    宇、孫光鈺（另行審理）、王賢閣（嗣於99年6月11日死亡
    ，另為公訴不受理，詳後述）、童家宏、王家蒂、林宏德、
    張懷俊、陳家駒、張嘉豪、沈德立、蘇復輝、謝秋妹、黃成
    油、何碧珠、劉得男、黃煌麟、曾郁程、林念潔、高飛鵬、
    何勵興、江衍琴、郭建鑫、李蓁蓁、邱坤正、李紹輔、王繼
    騫（為80歲以上之人）等32人，每桌4人，圍坐8桌，在上開
    不特定之人均得出入之上開處所以麻將賭博財物時，為警據
    報前往搜索而查獲，並扣得如附表所示之物。
二、案經臺北市政府警察局萬華分局報告臺灣臺北地方法院檢察
    署檢察官偵查後聲請簡易判決處刑。
    理  由
壹、有罪部分：
甲、程序部分：
一、本件為刑事訴訟法第376條第1、2款所列案件，依同法第284
    條之1前段規定，由法官1人獨任審判，合先敘明。
二、(一)按被告以外之人於審判外之言詞或書面陳述，除法律有規
      定者外，不得作為證據。又被告以外之人於審判外之陳述
      ，雖不符前4條之規定，而經當事人於審判程序同意作為
      證據，法院審酌該言詞陳述或書面陳述作成時之情況，認
      為適當者，亦得為證據，刑事訴訟法第159條第1項、第
      159條之5第1項定有明文。
    (二)查同案被告陳元琴、張哲偉、郭裴華、董宏家、王家蒂、
      陳勇順、林宏德、張懷俊、陳家駒、張嘉豪、葛道華、沈
      德立、蘇復輝、吳秀蘭、謝秋妹、黃成油、何碧珠、劉得
      男、黃煌麟、張勝春、曾郁程、林念潔、王賢閣、高飛鵬
      、何勵興、江衍琴、郭建鑫、李蓁蓁、鍾永權、邱坤正、
      李紹輔、魏志宇、王繼騫、孫光鈺之警詢筆錄（對其他被
      告而言），均為被告陳元琴、董宏家、王家蒂、林宏德、
      張懷俊、陳家駒、張嘉豪、沈德立、蘇復輝、謝秋妹、黃
      成油、何碧珠、劉得男、黃煌麟、曾郁程、林念潔、高飛
      鵬、何勵興、江衍琴、郭建鑫、李蓁蓁、邱坤正、李紹輔
      、王繼騫等24人以外之人於審判外之言詞陳述，惟被告及
      檢察官於本院審理時同意作為證據，本院揆諸前開法條規
      定，並審酌前開言詞陳述作成時之情況，認為適當，自得
      作為證據，合先敘明。
乙、實體部分：
一、上開犯罪事實，業據被告陳元琴、董宏家、王家蒂、林宏德
    、張懷俊、陳家駒、張嘉豪、沈德立、蘇復輝、謝秋妹、黃
    成油、何碧珠、劉得男、黃煌麟、曾郁程、林念潔、高飛鵬
    、何勵興、江衍琴、郭建鑫、李蓁蓁、邱坤正、李紹輔、王
    繼騫等24人於本院審理中坦承不諱，核與其餘同案被告張哲
    偉、郭裴華、陳勇順、葛道華、吳秀蘭、張勝春、鍾永權、
    魏志宇、孫光鈺、王賢閣於警詢所述情節相符，並有如附表
    所示之物扣案可稽，堪認前開被告24人之自白均與事實相符
    ，本案事證明確，其等24人犯行堪以認定，應各依法論科。
二、論罪科刑之理由：
    (一)核被告陳元琴所為，係犯刑法第268條前段及後段之意圖
      營利供給賭博場所及聚眾賭博罪。被告董宏家、王家蒂、
      林宏德、張懷俊、陳家駒、張嘉豪、沈德立、蘇復輝、謝
      秋妹、黃成油、何碧珠、劉得男、黃煌麟、曾郁程、林念
      潔、高飛鵬、何勵興、江衍琴、郭建鑫、李蓁蓁、邱坤正
      、李紹輔、王繼騫所為，均係犯刑法第266條第1項前段之
      在公眾得出入之場所賭博罪。
    (二)被告陳元琴與未到案之同案被告張哲偉間就上開犯行有犯
      意聯絡及行為分擔，應論以共同正犯。
    (三)按刑事法若干犯行之行為態樣，本質上原具有反覆、延續
      實行之特徵，立法時既予特別概括犯意，在密切接近一定
      時、地持續實行之複次行為，倘依社會通念，於客觀上認
      為符合一個反覆、延續性之行為觀念者，於刑法評價上，
      即應成立一罪。查被告陳元琴於99年初起至99年2月24日
      查獲為止之時間，反覆、延續為本案意圖營利供給賭博場
      所、聚眾賭博等犯行，應均予評價為「集合犯」之包括一
      罪。
    (四)被告陳元琴上開所為，均係基於一個意圖營利之決定，達
      成其同一犯罪之各個舉動，乃一行為觸犯上開2罪名，屬
      想像競合犯，均應從情節較重之意圖營利聚眾賭博罪處斷
      。
    (五)另被告王繼騫行為時業已年滿80歲，得依刑法第18條第3
      項之規定，減輕其刑。
    (六)爰審酌被告陳元琴、陳家駒、沈德立、林念潔、江衍琴、
      郭建鑫、李蓁蓁、李紹輔並無構成累犯之前案紀錄；被告
      董宏家、王家蒂、林宏德、張懷俊、張嘉豪、蘇復輝、謝
      秋妹、黃成油、何碧珠、劉得男、黃煌麟、曾郁程、高飛
      鵬、何勵興、邱坤正、王繼騫均無前案紀錄，有臺灣高等
      法院被告前案紀錄表24份附卷可憑，其等不思以正當工作
      獲取財產，被告陳元琴竟提供「中華麻將競技協會萬華分
      會」作為公眾得出入之賭博場所，聚集上開其餘被告前來
      以現金兌換籌碼即積分卡後把玩麻將，再將籌碼換回現金
      之方式賭博財物，助長社會僥倖心理，影響社會風氣，惟
      犯後均坦白承認，態度尚稱良好等一切情狀，分別量處如
      主文所示之刑，並分別諭知易科罰金及易服勞役之折算標
      準。
    (七)查扣案附表編號1之麻將8副，為當場賭博之器具，應依刑
      法第266條第2項沒收。扣案附表編號2、3之積分卡，為被
      告陳元琴所有，且供其聚眾賭博之用，應予沒收。至扣案
      附表編號4之現金35,000元，包含被告陳元琴當日自會員
      處取得之每人每將100元之抽頭金，以及會員向其兌換積
      分卡之現金（本院卷第150頁背面），均為被告陳元琴犯
      罪所得，應予沒收。（詳如附表之備註欄）
貳、公訴不受理部分：
一、聲請簡易判決處刑意旨略以：被告王賢閣於99年2月24日下
    午7時30分左右，在臺北市○○區○○街二段54號7樓之8「
    中華麻將競技協會萬華分會」公眾得出入之場所內，經查獲
    與前開其餘賭客共32人，每桌4人，圍坐8桌，以麻將作為賭
    具而賭博財物，因認被告王賢閣涉有刑法第266條第1項前段
    之賭博罪嫌等語。
二、按案件有下列情形之一者，應諭知不受理之判決：五被告死
    亡者；又法院諭知不受理之判決，得不經言詞辯論為之，刑
    事訴訟法第303 條第5 款、第307 條定有明文。
三、查本件被告王賢閣於檢察官聲請簡易判決處刑後之
    99年6月11日死亡，有戶役政連結作業系統（本院卷第83頁
    ）1紙附卷可稽。是被告於檢察官聲請簡易判決處刑後死亡
    ，依照上開法文規定，爰不經言詞辯論，逕為不受理之判決
    。
、據上論斷，應依刑事訴訟法第452條、第303條第5款、第307
    條、第299條第1項前段、第284條之1，刑法第28條、第266
    條第1項前段、第2項、第268條、第55條、第18條第3項、第
    38 條第1項第2款、第3款、第41條第1項前段、第42條第3項
    前段，刑法施行法第1條之1，判決如主文。
本案除不受理部分外經檢察官高維駿到庭執行職務
中    華    民    國    99    年    12    月    13    日
                  刑事第十三庭  法  官  李貞瑩
以上正本證明與原本無異。
如不服本判決應於收受送達後10日內向本院提出上訴書狀，並應
敘述具體理由；其未敘述上訴理由者，應於上訴期間屆滿後20日
內向本院補提理由書（均須按他造當事人之人數附繕）「切勿逕
送上級法院」。
                                書記官  陳鳳瀴
中    華    民    國    99    年    12    月    13    日
附錄本案論罪科刑法條
中華民國刑法第266條（普通賭博罪與沒收物）
在公共場所或公眾得出入之場所賭博財物者，處 1 千元以下罰
金。但以供人暫時娛樂之物為賭者，不在此限。
當場賭博之器具與在賭檯或兌換籌碼處之財物，不問屬於犯人與
否，沒收之。
中華民國刑法第268條（圖利供給賭場或聚眾賭博罪）
意圖營利，供給賭博場所或聚眾賭博者，處 3 年以下有期徒刑
，得併科 3 千元以下罰金。
附表
┌───┬───────────┬─────┬────────┐
│編號  │名稱                  │數量      │備註            │
├───┼───────────┼─────┼────────┤
│1     │麻將                  │8副       │為當場賭博之器具│
│      │（於麻將桌上查扣）    │          │，應予沒收。    │
├───┼───────────┼─────┼────────┤
│2     │積分卡                │76,320分  │為被告陳元琴所有│
│      │（於麻將桌上查扣）    │          │，且供聚眾賭博之│
│      │                      │          │用，應予沒收。  │
├───┼───────────┼─────┼────────┤
│3     │積分卡                │60,920分  │同上            │
│      │（於櫃臺查扣）        │          │                │
├───┼───────────┼─────┼────────┤
│4     │現金                  │35,000元  │包含被告陳元琴當│
│      │（於被告陳元琴皮包內查│          │日自會員處取得之│
│      │扣）                  │          │每人每將100元之 │
│      │                      │          │抽頭金，以及會員│
│      │                      │          │向其兌換積分卡之│
│      │                      │          │現金，均為被告陳│
│      │                      │          │元琴犯罪所得，應│
│      │                      │          │予沒收。        │
└───┴───────────┴─────┴────────┘

司法院資訊處製作；財團法人民間司法改革基金會備份。
